臺灣臺北地方法院刑事判決　　　　　　 94年度交易字第303號
公　訴 人　臺灣臺北地方法院檢察署檢察官
被　　 告　 乙○○
上列被告因過失傷害案件，經檢察官聲請簡易判決處刑（93年度
偵字第21606 號），經本院新店簡易庭認不宜以簡易判決處刑，
改依通常程序審理，判決如下：
    主    文
乙○○從事業務之人，因業務上之過失傷害人，處有期徒刑伍月
，如易科罰金，以佰元折算壹日。
    事    實
一、乙○○以駕駛營業用小客車為業，為從事駕駛業務之人。其
    於民國九十三年十月一日上午，駕駛車牌號碼為八五五─Ｌ
    Ｃ號營業用小客車，沿臺北縣新店市○○路由新店市往臺北
    市方向行駛，於同日八時十分許行經北新路三段二三六號前
    時，本應注意汽車變換車道時，應讓直行車先行，並注意安
    全距離，而當時天氣晴朗、有自然光線、無障礙物、路面乾
    燥無缺陷，並無不能注意之情事，其竟疏未注意及此，貿然
    向左變換車道，致同向直行之丁○○所騎乘車牌號碼為ＸＱ
    Ｗ─四八○號重型機車閃煞不及，撞及乙○○所駕營業用小
    客車之後方保險桿，丁○○因此當場人車倒地，並受到右側
    第十肋骨閉鎖性骨折、左手第三掌骨閉鎖性骨折、下唇開放
    性傷口、雙膝挫傷、右前臂擦傷、胸壁挫傷、左上第二門齒
    破裂及左前臂擦傷等傷勢。乙○○旋於肇事後，留在現場向
    前往現場處理之員警坦承肇事自首而接受裁判。
二、案經丁○○訴由臺北縣政府警察局新店分局報請臺灣臺北地
    方法院檢察署檢察官偵查起訴。
    理    由
一、訊據被告乙○○固坦認曾於前開時地變換車道後與告訴人丁
    ○○發生車禍之事實（見本院九十四年八月九日準備程序筆
    錄第二頁），惟矢口否認有何過失，並辯稱：該路段地面標
    線為虛線，是可以變換車道之路段，當時係因一部停在路邊
    之小客車突然起步切入其車道，向左閃避時遭告訴人撞上，
    有過失者應為告訴人云云。查本件被告係以駕駛營業小客車
    為業，為從事駕駛業務之人，其於九十三年十月一日上午，
    駕駛車牌號碼為八五五─ＬＣ號營業用小客車，沿臺北縣新
    店市○○路由新店市往臺北市方向行駛，於同日八時十分許
    行經北新路三段二三六號前時，因向左變換車道，致同向直
    行之丁○○所騎乘車牌號碼為ＸＱＷ─四八○號重型機車閃
    煞不及，撞及被告所駕營業用小客車之後方保險桿，丁○○
    因此當場人車倒地，並受到右側第十肋骨閉鎖性骨折、左手
    第三掌骨閉鎖性骨折、下唇開放性傷口、雙膝挫傷、右前臂
    擦傷、胸壁挫傷、左上第二門齒破裂及左前臂擦傷等傷勢一
    情，除據告訴人丁○○指訴明確外（見偵卷第四十二頁至第
    四十三頁），證人即當場目擊之丙○○於本院審理中亦證述
    當時被告所駕駛之營業用小客車有向左切入車道，導致告訴
    人受傷一情甚明（見本院九十四年九月二十七日審判筆錄第
    三頁至第七頁），復有告訴人之景美醫院九十三年十月四日
    之診斷證明書、道路交通事故現場圖、談話記錄表、臺北縣
    政府警察局道路交通事故初步分析研判表各一份與現場照片
    十張附卷可資參照（分見偵卷第五頁至第八頁、第十七頁、
    第二十六頁至第三十頁），被告對此部分之事實亦予承認（
    見偵卷第四十二頁），此情已足認定。被告雖否認其有任何
    過失行為，惟查：
  (一)按汽車在變換車道時，應讓直行車先行，並注意安全距離，
    道路交通安全規則第九十八條定有明文，被告為領有駕照並
    係以駕駛為業之職業汽車駕駛人，自無不知之理；而本件被
    告係在未打方向燈之情形下，突然向左切換車道等情，業如
    前述據當時在場之證人丙○○於本院審理中證述明確（見本
    院上開審判筆錄第三頁至第七頁）；而當時天氣晴朗、有自
    然光線、無障礙物、路面乾燥無缺陷等情，亦有道路交通事
    故調查報告表附卷可參（見偵卷第六頁），並無何不能注意
    之情況，足證被告駕車確有上述變換車道未讓直行車先行並
    注意安全距離之過失行為。此經具有鑑定車禍事故專業能力
    之臺灣省臺北縣區車輛行車事故鑑定委員會鑑定結果，亦同
    認為被告變換車道未注意後方來車係本件肇事原因之一（見
    偵卷第三十三頁至第三十六頁之臺灣省臺北縣區車輛行車事
    故鑑定委員會北縣鑑字第九三二○二三號鑑定意見書），是
    被告有過失行為，當屬明確。
  (二)被告雖辯稱該路段地面標線為虛線，是可變換車道之處，但
    本件之重點在於被告變換車道未注意讓直行車先行及保持安
    全距離，並非認該路段乃不得變換車道之路段，被告此部分
    辯解並無解於其過失及應刑責；被告雖另辯以其係為閃避路
    邊突然起步之小客車方被迫變換車道，但本件縱使路邊有突
    然起步之小客車，被告亦非不得採取煞車等其他方式閃避，
    其竟不顧左方車流突然欲切入左側車道之行為，對在該車道
    行進中之車輛造成損害，益徵其有過失行為，是其此點所辯
    ，亦不足採。而告訴人因為被告之行為受有右側第十肋骨閉
    鎖性骨折、左手第三掌骨閉鎖性骨折、下唇開放性傷口、雙
    膝挫傷、右前臂擦傷、胸壁挫傷、左上第二門齒破裂及左前
    臂擦傷等傷勢，已論述如前，是告訴人所受之傷勢與被告之
    過失行為間，亦有有相當因果關係，此情同足認定。
  (三)綜上所述，本件事證明確，被告犯行已堪認定，所辯均不足
    採。
二、被告係以駕駛營業用小客車為業之人，此有臺北縣政府警察
    局道路交通事故當事人登記聯單一份在卷可稽（見偵卷第三
    十三頁），是其乃從事駕駛業務之人，而其因業務上之過失
    致告訴人受有傷害，核其所為，係犯刑法第二百八十四條第
    二項前段之業務過失傷害罪。被告於車禍後向到場處理之員
    警坦承其係肇事者，有臺北縣政府警察局新店分局道路交通
    事故肇事人自首情形記錄表在卷可稽（見偵卷第三十一頁）
    ，應依刑法第六十二條前段之規定減輕其刑。爰審酌被告在
    機車陣前貿然變換車道危險甚大、告訴人傷勢甚重、迄今未
    賠償告訴人分文及其他一切情狀，量處如主文所示之刑，並
    諭知易科罰金之折算標準。
三、又當事人、代理人、辯護人或輔佐人聲請調查之證據，法院
    認為不必要者，得予駁回之，刑事訴訟法第一百六十三條之
    二第一項定有明文。本件被告雖聲請傳訊事發時到場處理之
    員警及將本件送覆議，惟：(一)被告聲請傳喚員警，其待證事
    實為被告係為閃避小客車方變換車道，然此事實與被告是否
    應負業務過失傷害罪責無關，已如上述，自無調查之必要。
    (二)被告聲請將本件鑑定結果送覆議，惟被告有變換車道未注
    意後方來車及保持安全距離之過失情形，已至為灼然，是此
    部分事實即臻明瞭，亦無調查之必要，附此敘明。
據上論斷，應依刑事訴訟法第四百五十二條、第二百九十九條第
一項前段，刑法第二百八十四條第二項前段、第四十一條第一項
前段、第六十二條前段，罰金罰鍰提高標準條例第一條前段、第
二條，判決如主文。
本案經檢察官甲○○到庭執行職務。
中　　華　　民　　國　　94　　年　　10　　月　　11　　日
                  交通法庭審判長法　官　吳靜怡
                                法  官  李家慧
                                法  官  吳冠霆
上正本證明與原本無異。
如不服本判決，應於判決送達後10日內向本院提出上訴狀（應抄
附繕本）。告訴人或被害人如對於本判決不服者，應具備理由請
求檢察官上訴，其上訴期間之計算係以檢察官收受判決正本之日
期為準。
                                書記官  楊文祥
中　　華　　民　　國　　94　　年　　10　　月　　12　　日
附錄本案論罪科刑法條全文：
刑法第二百八十四條第二項前段
中華民國刑法第284條
(過失傷害罪)
因過失傷害人者，處 6 月以下有期徒刑、拘役或 500 元以下罰
金，致重傷者，處1年以下有期徒刑、拘役或500元以下罰金。
從事業務之人，因業務上之過失傷害人者，處 1 年以下有期徒刑
、拘役或1千元以下罰金，致重傷者，處3年以下有期徒刑、拘役
或2千元以下罰金。
